臺灣高等法院刑事判決　　　　　　　　100年度上易字第2218號
上　訴　人　臺灣臺北地方法院檢察署檢察官
被　　　告　蕭翰翔
上列上訴人因被告恐嚇案件，不服臺灣臺北地方法院100 年度易
字第830 號，中華民國100 年9 月2 日第一審判決（聲請簡易處
刑案號：臺灣臺北地方法院檢察署99年度偵續字第1066號），提
起上訴，本院判決如下：
    主  文
上訴駁回。
    理  由
一、本案經本院審理結果，認第一審依刑事訴訟法第301 條第1
    項規定，判決被告蕭翰翔無罪，其認事用法洵無不當，應予
    維持，並引用第一審判決書記載之證據及理由（如附件）。
二、檢察官上訴意旨
    被告前與被害人陳琳同有債務糾紛，因毆打陳琳同而經臺灣
    臺北地方法院以99年度金重訴字23號判決有罪在案，而被告
    於民國98年1 、2 月間在傷害陳琳同後之短時間內，竟透過
    共同友人陳世銘、陳美玉表示仍要繼續傷害陳琳同，被告雖
    係分別以電話、當面告知陳世銘、陳美玉，然告知之內容卻
    完全相同，其用意並不單純，況陳世銘接到告知後轉告予陳
    琳同之說法是要其注意人身安全，被告是否僅為單純情緒發
    洩，已有疑問。縱被告未要求陳世銘、陳美玉轉知陳琳同，
    但原審仍應審酌被告接續透過不同友人表達同樣之言語，是
    否預見陳世銘、陳美玉必會將上開言語轉知陳琳同，藉此手
    段使甫受傷害之陳琳同心生畏懼，而具備恐嚇罪之未必故意
    ，原審對被告主觀犯意並未詳加調查，難認妥適。
三、經查：
  (一)刑法第305 條之恐嚇罪，所稱以加害生命、身體、自由、名
    譽、財產之事，恐嚇他人者，係指以使人生畏怖心為目的，
    而通知將加惡害之旨於被害人而言。若僅在外揚言加害，並
    未對於被害人為惡害之通知，尚難構成本罪，有最高法院52
    年台上第751 號判例足資參照。此所稱之惡害通知，不限於
    直接通知，間接通知亦屬之，然無論行為人就其與轉達人間
    、轉達人與被害人間，均需有行為人欲以惡害通知加諸被害
    人之主觀故意、客觀犯行及被害人心生恐懼為要件，始該當
    此罪。
  (二)被告於98年1 、2 月間向陳世銘、陳玉美表示其看到陳琳同
    要見一次打一次乙節，雖據被告於偵查及原審陳述明確（99
    年度偵續字第1066號卷第106 頁、原審卷第34頁反面），核
    與證人陳美玉於原審證述相符，自信屬實。然據證人陳玉美
    於原審具結證述：「被告只是很生氣地說他那天打他的這件
    事情他很不能諒解。」、「（被告為何要跟妳這樣說？）因
    為生氣、發發牢騷。」、「（為何妳會轉達給告訴人？）我
    沒有刻意傳達，兩邊都是我的好朋友，我只是想協調一下他
    們二人。」（原審卷第55頁），證人陳美玉明白表示被告只
    是發發牢騷而已，沒有囑請陳美玉轉達之舉。證人陳世銘於
    偵查中證稱：「（你是聽蕭翰翔或陳美玉說的？）因為大家
    都認識，可能是電話中聽到蕭翰翔說的氣話。」、「（蕭翰
    翔是提到還是要你轉告陳琳同？）他有說過但有無要我轉告
    好像是有，我印象很模糊。」（99年度偵續字第1066號卷第
    106 頁反面），證人陳世銘僅僅表示被告所述頂多是氣話，
    至於是否特意要求轉告，則無法確定。另據證人即被害人陳
    琳同於原審具結證述：「陳玉美並沒有說是蕭翰翔要他打電
    話給我，陳玉美只是好心通知我而已，因為我跟陳玉美是朋
    友，三不五時都會聯絡，所以常常會聊到這個話題。」、「
    陳世銘也是因為大家常常聯絡……陳世銘也是他自己打電話
    給我，並不是蕭翰翔要他打給我。」、「（蕭翰翔有自己跟
    你說他要見你一次打一次嗎？）沒有。」（原審卷第42頁）
    。按多年好友，間有齟齬，實所難免，就細故對共同熟識朋
    友予以抱怨，亦屬人情之常，觀前揭證人及被害人陳琳同所
    述，被告並無透過陳世銘、陳玉美傳達足致生危害於安全之
    惡害通知加諸被害人陳琳同，其欠缺主觀犯意及客觀犯行；
    有關對陳世銘、陳玉美所言，僅為個人發洩情緒或針對某一
    情事之看法，檢察官以前後內容相同，即論被告用意不單純
    ，係以推論方式認定被告有犯罪行為。
  (三)按刑事訴訟新制採行改良式當事人進行主義，檢察官負有實
    質舉證責任，法院僅立於客觀、公正、超然之地位而為審判
    ，雖有證據調查之職責，但無蒐集被告犯罪證據之義務，是
    倘檢察官無法提出證據，以說服法院形成被告有罪之心證，
    即應為被告無罪之諭知，俾落實無罪推定原則，此觀諸刑事
    訴訟法第154 條第1 項、第2 項、第161 條第1 項、第2項
    及第301 條第1 項規定即明。因檢察官所舉本件被告涉有恐
    嚇之證據，尚未達於通常一般之人均不致有所懷疑，而得確
    信其為真實之程度，尚難形成有罪之確信，此外，復查無其
    他積極證據足資證明被告有透過陳世銘、陳玉美間接傳達惡
    害之犯行，是被告被訴恐嚇犯行，要屬不能證明。原審以不
    能證明被告犯罪而就諭知被告無罪之判決，核無不合。檢察
    官上訴意旨，指摘原審不當，為無理由，應予駁回。
據上論斷，依刑事訴訟法第368條、第373條，判決如主文。
本案經檢察官田炳麟到庭執行職務。
中    華    民    國    100   年    10    月    26    日
                  刑事第十九庭審判長法  官  鄧振球
                                    法  官  彭幸鳴
                                    法  官  曾德水
以上正本證明與原本無異。
不得上訴。
                                    書記官  吳玉華
中    華    民    國   100    年    10    月    26    日
附件
臺灣臺北地方法院刑事判決              100年度易字第830號
公  訴  人  臺灣臺北地方法院檢察署檢察官
被      告  蕭翰翔
上列被告因恐嚇案件，經檢察官聲請以簡易判決處刑（99年度偵
續字第1066號），本院認不宜以簡易判決處刑，改依通常程序審
理，判決如下：
    主  文
蕭翰翔無罪。
    事實及理由
一、本件公訴意旨略以：被告蕭翰翔與陳琳同係舊識，彼此因債
    務關係，於民國97年底間已生嫌隙，且被告並曾於98年1月8
    日15時許，在臺北市松山區○○○路○段21號2樓處，毆打陳
    琳同遭提告起訴，竟仍基於恐嚇之犯意，另於98年1、2月間
    ，多次於不詳地點，接續要求友人陳世銘、陳玉美向陳琳同
    轉達，被告將對陳琳同「見一次打一次」之意思，致使陳琳
    同心生畏懼，足生危害其生命、身體之安全，案經被害人陳
    琳同提出告訴，因認被告涉犯刑法第305條第1項之恐嚇罪嫌
    等語。
二、按被告未經審判證明有罪確定前，推定其為無罪；又犯罪事
    實應依證據認定之，無證據不得認定犯罪事實，不能證明被
    告犯罪或其行為不罰者，應諭知無罪之判決，刑事訴訟法第
    154條第1項、第2項、第301條第1項分別定有明文。又事實
    之認定，應憑證據，如未能發現相當證據，或證據不足以證
    明，自不能以推測或擬制之方法，為裁判基礎（最高法院40
    年度臺上字第86號判例參照）。另認定犯罪事實所憑之證據
    ，雖不以直接證據為限，間接證據亦包括在內；然而無論直
    接或間接證據，其為訴訟上之證明，須於通常一般之人不致
    有所懷疑，而得確信其為真實之程度者，始得據為有罪之認
    定，倘其證明尚未達到此一程度，而有合理之懷疑存在時，
    即無從為有罪之認定，亦有最高法院76年度臺上字第49 86
    號判例可資參照。又按事實審法院對於證據之取捨，依法雖
    有自由判斷之權，然積極證據不足證明犯罪事實時，被告之
    抗辯或反證縱屬虛偽，仍不能以此資為積極證據應予採信之
    理由（最高法院30年上字第482號判例參照）。
三、本件公訴意旨認被告蕭翰翔涉犯上開犯行無非係以被告於偵
    查中坦言其確曾對陳世銘、陳美玉說「看到陳琳同要見一次
    打一次」等語及證人陳世銘、陳琳同於偵查中之證述為主要
    論據。訊之被告堅詞否認有何恐嚇之犯行，並以：伊確曾有
    對陳世銘、陳美玉說看到陳琳同要見一次打一次，但伊當時
    只是對陳美玉、陳世銘說氣話，並沒有要他們轉達予陳琳同
    等語置辯。經查：
  (一)被告於98年1、2月間確曾向陳世銘、陳玉美稱看到陳琳同要
    見一次打一次乙節，業據被告於偵查及本院審理時陳述明確
    ，核與證人陳美玉於本院審理時及證人陳世銘於偵查中證述
    相符，自信屬實。
  (二)而證人陳琳同於偵查、本院審理時均證稱：陳世銘、陳玉美
    確均有告知伊被告稱要見一次打一次等語，而就陳世銘、陳
    玉美係如何告知伊乙節，證人陳琳同於本院審理時證稱98年
    1、2月間與被告有金錢糾紛，陳世銘、陳美玉知係分開告知
    ，其二人都是打伊手機，陳玉美說的內容伊已經忘記了，陳
    世銘則是跟伊說這陣子要注意人身安全，被告有說要見一次
    打一次，至於其二人有無告知伊係被告要求其等轉告，伊現
    在已經忘記了等語明確；而證人陳美玉於本院審理時，就其
    何以告知陳琳同上情則證稱：被告是在中和中山路辦公室對
    伊說的，當天被告和告訴人剛吵完架，伊之所以會跟告訴人
    說，是想知道告訴人為何會讓被告生氣成這樣，伊想協調一
    下二邊等語明確，是綜合上情以觀，足徵被告係因與告訴人
    生有糾紛，盛怒之下方出此言，然其要無證人陳玉美轉知告
    訴人之意等情甚明。
  (三)至檢察官另舉出之證人陳世銘，經本院傳喚並未到庭，然證
    人陳世銘於偵查中證述之內容為：伊先前庭訊時不記得蕭翰
    翔說要見一次打一次，後來回想似乎好像有，因為大家都認
    識，伊可能是在電話中聽到蕭翰翔說的氣話，至於蕭翰翔有
    沒有要伊轉告陳琳同，好像是有，我印象很模糊等語（詳見
    99年度偵續字第1066號卷第106頁背面），是證人陳世銘於
    偵查中之證述，至多僅足以證明被告確曾告知伊以後見到告
    訴人要見一次打一次等語，然實不足以證明被告有要求證人
    陳世銘將上開言語轉知告訴人自明。
  (四)綜上所述，被告確因與告訴人間有金錢糾紛，而向其友人陳
    玉美、陳世銘出言表示以後見到陳琳同要見一次打一次，然
    此純屬其個人發洩情緒之語，其既未對陳琳同出言恫嚇，亦
    未要求友人陳玉美、陳世銘代為轉知，是自與刑法第305條
    恐嚇罪之構成要件有間。此外，本院亦查無其他證據足以證
    明被告確涉有上開犯行，依首揭說明，自應為無罪判決之諭
    知。
據上論斷，應依刑事訴訟法第301條第1項，判決如主文。
本案經檢察官蘇維達到庭執行職務。
中    華    民    國   100    年    9     月    2     日
                  刑事第二十庭  法  官  柯姿佐
以上正本證明與原本無異。
如不服本判決應於收受送達後10日內向本院提出上訴書狀，並應
敘述具體理由；其未敘述上訴理由者，應於上訴期間屆滿後20日
內向本院補提理由書（均須按他造當事人之人數附繕本）「切勿
逕送上級法院」。告訴人或被害人如對於本判決不服者，應具備
理由請求檢察官上訴，其上訴期間之計算係以檢察官收受判決正
本之日期為準。
                                書記官  劉穗筠
中    華    民    國   100    年    9     月    2     日